臺灣高等法院民事判決
109年度上字第40號
上  訴  人  楊騰緒    
訴訟代理人  江雅萍律師                     
被 上訴 人  呂○○      姓名住所詳如附件對照表
訴訟代理人  練家雄律師                      
            陳婕妤律師
上列當事人間請求侵權行為損害賠償事件，上訴人對於中華民國
108年9月16日臺灣士林地方法院第一審判決（106年度訴字第938
號）提起上訴，本院於109年5月12日言詞辯論終結，判決如下：
    主      文
上訴駁回。
第二審訴訟費用由上訴人負擔。    
    事實及理由
被上訴人主張：兩造原為男女朋友關係，嗣於民國104年6月間
  分手。上訴人未經伊同意，於同年7月間將伊於103年8月間懷
  孕就診拍攝之子宮超音波照片（其上記載2014.8.27㈢及伊姓名
  ，下稱系爭超音波照片），上傳至其於Instagram（下稱IG）
  社群網站所開設「fet00000」之公開帳號（下稱系爭IG帳號）
  照片檔作為大頭照，使不特定多數人得共見共聞，且自同年8
  月7日起透過該帳號追蹤訴外人即伊男友黃○○（真實姓名詳卷
  ）及伊其他友人之IG帳號，意圖使渠等收到該帳號追蹤通知，
  進而發現伊曾未婚懷孕之事(下稱系爭行為甲)。又上訴人於同
  年9月23日在其Facebook（下稱FB）帳號網頁張貼兩造討論伊
  懷孕遭公開乙事之對話擷圖（下稱系爭擷圖），並將該擷圖以
  「甲○○」之FB帳號，以訊息方式傳送至黃○○及伊友人陳○○（真
  實姓名詳卷）之FB帳號使渠等知悉(下稱系爭行為乙)。此外，
  上訴人於兩造交往期間曾利用伊於上訴人住處熟睡之際偷拍伊
  之下體照片（下稱系爭下體照片），並於105年3月31日使用另
  一「甲○○」FB帳號，以訊息方式傳送給黃○○（下稱系爭行為丙
  ）。上揭行為已侵害伊之隱私權，並構成不法蒐集、處理或利
  用伊應受保護之個人資料，致伊於精神上受有重大痛苦，應依
  序給付伊精神慰撫金新臺幣（下同）10萬元、8萬元、15萬元
  ，合計33萬元，並應禁止上訴人再將其持有之系爭超音波、下
  體照片及伊之裸體照片（下合稱系爭私密照片）予以複製、散
  布，並命其銷毀該照片等情，依民法第184條第1項、第2項、
  第195條第1項、個人資料保護法第28條、第29條等規定，擇一
  求為命上訴人給付33萬元及自起訴狀繕本送達翌日（即106年6
  月17日）起算之法定遲延利息，及依民法第18條第1項規定求
  為禁止上訴人複製及散布系爭私密照片，並應將該照片（含電
  子檔）銷毀之判決。原審為上訴人敗訴之判決，上訴人不服，
  提起上訴（被上訴人於原審逾前揭範圍之請求，經原審為其敗
  訴之判決，其未聲明不服，不在本院審理範圍，不予贅述）。
  而答辯聲明：上訴駁回。
上訴人則以：伊固有於前揭時間在伊FB網頁張貼系爭擷圖之行
  為，然懷孕並非不名譽之事，且被上訴人曾懷孕乙事，乃其於
  對話中自述，非伊所敘，伊之前揭貼圖行為應未侵害被上訴人
  之隱私權。除此之外，伊並無偷拍被上訴人下體之加害行為，
  亦未持有被上訴人之系爭超音波、下體照片，且非前揭系爭IG
  帳號、「甲○○」FB帳號之使用者，被上訴人所稱傳送系爭超音
  波照片做為大頭貼、追蹤黃○○及其友人IG帳號，或傳送系爭擷
  圖、下體照片予黃○○等人閱覽等行為，均非伊所為。伊無不法
  蒐集、處理、利用被上訴人之個資或侵害被上訴人隱私之行為
  ，被上訴人自無權向伊請求賠償損害、排除及防止侵害。況其
  請求之精神慰撫金數額，亦屬過高等語，資為抗辯。而上訴聲
  明：㈠原判決不利於上訴人部分廢棄。㈡上開廢棄部分，被上訴
  人於第一審之訴及其假執行之聲請均駁回。
按因故意或過失，不法侵害他人之權利者，負損害賠償責任，
  故意以背於善良風俗之方法，加損害於他人者，亦同。又不法
  侵害他人之名譽、隱私或不法侵害其他人格法益而情節重大者
  ，被害人雖非財產上之損害，亦得請求賠償相當之金額。再人
  格權受侵害者，得請求法院除去其侵害，有受侵害之虞時，得
  請求防止之。民法第184條第1項、第195條第1項前段、第18條
  第1項分別定有明文。上開法條所保護之隱私，係基於人格尊
  嚴、個人之主體性及人格發展所必要保障之權利，其內涵為個
  人於其私人生活事務領域，享有不受不法干擾，免於未經同意
  之知悉、公開妨礙或侵犯之自由與個人資料自主權，且主張有
  隱私權之人對於該隱私有合理之期待，亦即其不受侵擾之期待
  已表現於外，且該期待依社會通念為合理者（參見司法院大法
  官會議第689號解釋理由）而言。次按，當事人主張有利於己
  之事實，固須就此項利己事實證明至使法院就其存在達到確信
  之程度，始可謂已盡其依民事訴訟法第277條前段規定之舉證
  行為責任。苟一方就其主張之利己事實，已提出適當之證明，
  在經驗法則或論理法則上，足以推認該事實存在，他造欲否認
  其主張，即不得不更舉反證以證明之。
經查：
㈠關於系爭行為甲（即上訴人上傳系爭超音波照片做為系爭IG帳
  號之大頭貼，並透過該帳號追蹤被上訴人友人之IG帳號等）部
  分：
⒈查被上訴人主張：兩造原為男女朋友關係，104年6月間分手，
  上訴人未經伊同意於同年7月間將系爭超音波照片上傳至系爭I
  G帳號照片檔、作為大頭照，並自同年8月7日起透過該帳號追
  蹤伊男友黃○○之IG帳號，意圖使渠等收到該帳號追蹤通知，進
  而發現伊曾未婚懷孕之事等情，業據提出與所述相符之系爭超
  音波照片、黃○○與被上訴人之LINE通訊內容、系爭IG帳號追蹤
  通知、系爭IG帳號大頭貼暨圖片檔之公證書在卷可稽（見原審
  卷㈠第31至34、35、38、50、51頁），核與證人黃○○證稱：伊
  手機於104年8月7日開始收到系爭IG帳號要求追蹤伊IG帳號之
  通知，點進去後發現該帳號大頭貼（照片）寫有被上訴人之姓
  名，所以用LINE向被上訴人求證，被上訴人說這是上訴人的IG
  帳號等語（見原審卷㈠第284至285頁）一致。再者，證人即被
  上訴人友人陳○○，在104年9月23日收到「甲○○」FB帳號傳送系
  爭擷圖訊息後，曾回傳訊息向其表示伊曾看過系爭IG帳號，並
  指摘其不應將標有被上訴人姓名之系爭超音波照片做為大頭貼
  ，其並未否認有此行為，僅要求陳○○轉知被上訴人及黃○○不要
  再打擾其與女友等情，業據證人陳○○到庭結證屬實（見原審卷
  ㈠第311至313頁），且有陳○○於104年7月、9月間與上訴人、被
  上訴人之通訊擷圖在卷可按（見原審卷㈠第50、51、236至242
  頁）。又陳○○與上訴人曾見過1次面（見原審卷㈠第313頁），
  經原審當庭勘驗陳○○手機相關訊息紀錄確有證述之通訊紀錄，
  該傳送系爭擷圖之「甲○○」FB帳號大頭貼（上訴人與一名紅衣
  女子之合照），與上訴人自承使用之同名FB帳號大頭貼相同等
  情無誤（見原審卷㈠第312、343至351頁），而上訴人有使用名
  為「fet00000」之IG帳號及「甲○○」之FB帳號乙事，復為上訴
  人所不爭執，堪認前揭與陳○○聯繫及傳送懷孕討論乙事擷圖之
  「甲○○」FB帳號使用者為上訴人，是被上訴人主張系爭行為甲
  為上訴人所為一節，應堪信實。
⒉至於上訴人抗辯：伊使用之「fet00000」IG帳號曾遭他人盜用
  ，伊另申請其他IG帳號使用後未再使用前揭IG帳號；另FB未禁
  止同名帳號，上傳系爭超音波照片及與陳○○聯繫之「甲○○」FB
  帳號非其所使用，該「甲○○」FB帳號大頭貼係他人盜用伊FB帳
  號照片云云。然私人之IG帳號、FB帳號由自己使用、管理為常
  態，被人盜用為變態，上訴人以其IG帳號、FB帳號照片遭他人
  盜用等變態事實為辯，而未就此有利於己之事實舉證以實其說
  ，自難為採。另上訴人辯稱：被上訴人於兩造交往期間懷孕，
  推估其受孕時間兩造無性交行為，故伊不可能留存被上訴人自
  他人受孕之照片云云，惟上訴人於兩造分手後交往之女友即訴
  外人詹詒文就此證述：伊與上訴人交往初期，曾在上訴人抽屜
  看到其上寫有被上訴人姓名、日期之系爭超音波（實體）照片
  等語明確（見原審卷㈠第180、289頁），是上訴人所辯自難遽
  信為真。另臺灣士林地方檢察署105年度偵字第16035號（下稱
  士檢第16035號）偵查中搜索扣押之手機及筆記型電腦，雖無
  被上訴人之系爭超音波照片或其他被上訴人照片檔或上傳紀錄
  （見原審卷㈠第254至262頁），惟電子紀錄之存放及傳送載具
  並無限制，上訴人使用之筆記型電腦應為IENOVO廠牌，非扣押
  之ASUS廠牌一節，亦據證人詹詒文證述無訛（見原審卷㈠第290
  頁），則上揭經士檢第16035號扣押之上訴人手機及筆記型電
  腦縱未查得被上訴人之系爭超音波或其他照片檔及上傳紀錄，
  亦不足以執為有利於上訴人之認定。至於上訴人辯稱：證人詹
  詒文係因與伊分手後及遭被上訴人提告，所以於分手後故意配
  合被上訴人為不實證述云云，惟按證人為不可代替之證據方法
  ，如果確係在場見聞待證事實，而其證述又非虛偽者，縱令證
  人與當事人有親屬、親戚或其他利害關係，其證言亦非不可採
  信。查證人詹詒文係就其親自在場之見聞為證述，縱其與上訴
  人嗣分手時有所不快，或被上訴人前曾對證人提出他案刑事告
  訴，亦難認其因此即願甘冒受偽證罪之處罰而故意虛構事實，
  況上訴人並未就此提出具體證據證明詹詒文此節證述為不實，
  自難逕認其證述為虛妄而不採。此外，檢察官不起訴處分所為
  事實之認定，於為獨立民事訴訟之裁判時本不受其拘束，上訴
  人所提他案不起訴處分，亦不足為有利於其之認定
　。從而，上訴人所為前揭抗辯，均無足取。　　
㈡關於系爭行為乙（即上訴人於FB網頁張貼兩造討論被上訴人懷
  孕遭公開之擷圖，並將該擷圖傳送被上訴人友人等）部分：
  查上訴人於104年9月23日在上訴人之FB網頁張貼兩造討論被上
  訴人曾懷孕遭公開乙事之系爭擷圖一節，為兩造所不爭執，並
  有該FB網頁資料在卷可稽（見原審卷㈠第42至48頁），洵堪認
  定。又被上訴人主張：上訴人於同日尚將系爭擷圖以「甲○○」
  FB帳號，以訊息方式傳送至黃○○、陳○○之FB帳號，使渠等知悉
  等情，亦據提出與所述相符之黃○○、陳○○FB帳號訊息紀錄（見
  原審卷㈠第49、50頁），並經證人黃○○結證：
  伊所使用之FB帳號於前揭時間有收到「甲○○」所寄之系爭擷
  圖，且上訴人於104年9月就將相同之擷圖張貼在其FB網頁並設
  為公開，任何人都可以看到等語綦詳（見原審卷㈠第282頁）
  。而上訴人確有於104年9月23日以系爭「甲○○」FB帳號將兩
  造討論被上訴人曾懷孕遭公開乙事之擷圖傳送予陳○○之行為
  ，業如前述。觀諸上訴人於FB網頁張貼系爭擷圖畫面與黃○○
  、陳○○收受者相同，且為同一日所為，則被上訴人主張黃○
  ○收受之系爭擷圖亦為上訴人所為，自屬可採。至上訴人以FB
  未禁止同名帳號為由否認上揭擷圖為其所傳送云云，並無足取
  ，理由同前㈠所述。是被上訴人主張系爭行為乙為上訴人所為
  一節，亦屬可採。
㈢關於系爭行為丙（即上訴人於交往期間偷拍被上訴人下體照片
  ，並於兩造分手後將該照片傳送黃○○）部分：
　查被上訴人主張：上訴人於兩造交往期間曾利用伊於上訴人住
  處熟睡之際偷拍伊之下體照片，嗣兩造分手後於105年3月31日
  以其另一「甲○○」FB帳號將該照片以訊息方式傳送黃○○等情，
  業據提出與所述相符之系爭下體照片、黃○○FB訊息紀錄為證（
  見原審卷㈠第20、28頁）。且與證人黃○○結證：伊之FB帳號於1
  05年3月15日收到詹詒文訊息後，伊便將詹詒文及上訴人之FB
  帳號加以封鎖，惟同年月31日又收到名為「甲○○」FB帳號以訊
  息方式傳送之系爭下體照片，該帳號應為上訴人另行申請之同
  名帳號等語（見原審卷㈠第283頁）；及證人詹詒文結證：伊於
  上訴人之雲端（資料庫）曾看過包含系爭下體照片在內之被上
  訴人裸照，伊去過上訴人家，系爭下體照片拍攝地點應該是在
  上訴人家中，該床頭櫃與上訴人房間床頭櫃相似等語（見原審
  卷㈠第180、288至289頁）大致相符。是被上訴人主張上訴人有
  系爭行為丙之舉，亦堪信實。上訴人雖抗辯：伊於前述偵案經
  扣押之手機及筆記型電腦無有關被上訴人之照片檔或上傳紀錄
  ，系爭下體照片非伊所偷拍，證人詹詒文為不實證述云云，並
  無足取，理由同前㈠所述。且系爭下體照片顯示被上訴人係於
  熟睡之際，在上訴人房間遭人所拍攝，此與被上訴人於交往期
  間曾寄交上訴人之自拍照片顯有不同，堪認該照片確為未經被
  上訴人同意所拍攝之照片，再者，被上訴人與黃○○交往後兩人
  感情狀況穩定，衡情亦無可能為了構陷上訴人而故布疑陣假冒
  前男友名義，寄送己之下體照片予黃○○之可能，故上訴人辯稱
  前揭行為為被上訴人假冒其名所為云云，亦無可採。
㈣末查，被上訴人之懷孕超音波照片、其私下與他人討論懷孕事
  宜之內容，及其下體之照片，均屬被上訴人於私領域空間，應
  受絕對保護之個人隱私，其享有不受不法干擾，免於未經同意
  之知悉、公開妨礙或侵犯之自由與個人資料自主權，除非經個
  人同意，尚不容他人以任何理由侵犯。上訴人未經被上訴人同
  意，將書有其姓名、日期之系爭超音波照片上傳公開之系爭IG
  帳號做為大頭貼，使不特定多數人得以共見共聞，並以該IG帳
  號追蹤被上訴人友人IG帳號，意圖使渠等發現被上訴人曾懷孕
  之事；又上訴人將兩造討論被上訴人曾懷孕遭其公開之系爭擷
  圖上傳其公開之FB網頁，使不特定多數人得以共見共聞，並將
  該擷圖轉寄被上訴人友人，使渠等獲悉被上訴人曾未婚懷孕之
  事；再上訴人趁被上訴人熟睡之際偷拍被上訴人之系爭下體照
  片，並將之傳送被上訴人男友使其知悉，前揭行為均屬不法侵
  害被上訴人應受保護之隱私權，洵屬明確。則被上訴人主張因
  上訴人前揭不法行為，致精神上受有重大痛苦，依侵權行為之
  法律關係，請求上訴人給付精神慰撫金，自屬有據。又民法第
  195條第1項所謂相當，應斟酌雙方身分資力與加害程度，及其
  他各種情形核定之（最高法院47年台上字第1221號、51年台上
  字第223號判決先例參照）。本院審酌被上訴人為大學畢業，
  未婚，106年度所得約47萬餘元，名下有汽車1輛；上訴人為大
  學肄業，未婚，106年度所得約26萬餘元，名下無課稅財產（
  見原審限閱卷）之兩造身分、資力等情，並考量上訴人一再以
  前述非法方式侵害被上訴人隱私權之加害情形、手段與程度等
  一切情節，認被上訴人就系爭行為甲、乙、丙請求上訴人賠償
  之非財產上損害即慰撫金，依序以10萬元、8萬元、15萬元，
  共計33萬元為適當。上訴人抗辯前揭慰撫金請求數額過高云云
  ，尚無足取。再者，上訴人持有被上訴人之系爭超音波照片、
  下體照片乙事，業如前述，此外上訴人尚持有被上訴人於交往
  中交付其之自拍裸體照片（見原審卷㈡第136頁）之情，為上訴
  人所自陳（見原審卷㈡第210頁），審酌上訴人有前述散布被上
  訴人系爭超音波、下體照片之行為，不能排除其再有散布被上
  訴人前揭私密照片之可能，則被上訴人依民法第18條第1項規
  定，請求不得再有複製及散布其持有之系爭私密照片
　，並應將該照片（含電子檔）銷毀，亦屬有據。
綜上所述，被上訴人依民法第184條、第18條第1項等規定，請
  求上訴人給付33萬元，及自起訴狀繕本送達之翌日即106年6月
  月17日（見原審卷㈠第60頁）起至清償日止，按年息5％計算之
  利息，及不得再有複製及散布其持有之系爭私密照片，並應將
  該照片（含電子檔）銷毀，為有理由，應予准許。從而原審就
  此為上訴人敗訴之判決，並就金錢給付諭知兩造供擔保後各得
  准、免假執行，並無不合。上訴論旨指摘原判決不當，求予廢
  棄改判，為無理由，應駁回上訴。
本件事證已臻明確，兩造其餘攻擊、防禦方法及舉證，經核與
  判決結果無影響，爰不逐一論列，附此敘明。
據上論結，本件上訴為無理由，依民事訴訟法第449條第1項、
  第78條，判決如主文。
中　　華　　民　　國　　109 　年　　6　　月　　 2　　日
                  民事第七庭    
                    審判長法  官  周玫芳
                          法  官  王育珍
                          法  官  林翠華
正本係照原本作成。
如不服本判決，應於收受送達後20日內向本院提出上訴書狀，其
未表明上訴理由者，應於提出上訴後20日內向本院補提理由書狀
（均須按他造當事人之人數附繕本）上訴時應提出委任律師或具
有律師資格之人之委任狀；委任有律師資格者，另應附具律師資
格證書及釋明委任人與受任人有民事訴訟法第466條之1第1項但
書或第2項（詳附註）所定關係之釋明文書影本。如委任律師提
起上訴者，應一併繳納上訴審裁判費。
中　　華　　民　　國　　109 　年　　6 　　月　　2 　　日
　　　　　　　　　　　　　書記官  黃文儀
附註：
民事訴訟法第466條之1（第1項、第2項）：
對於第二審判決上訴，上訴人應委任律師為訴訟代理人。但上訴
人或其法定代理人具有律師資格者，不在此限。
上訴人之配偶、三親等內之血親、二親等內之姻親，或上訴人為
法人、中央或地方機關時，其所屬專任人員具有律師資格並經法
院認為適當者，亦得為第三審訴訟代理人。